【裁判字號】    99,上易,913
【裁判日期】    990729
【裁判案由】    詐欺
【裁判全文】
臺灣高等法院臺中分院刑事判決         99年度上易字第913號
上  訴  人  臺灣臺中地方法院檢察署檢察官
上  訴  人
即  被  告  甲○○
上列上訴人等因被告詐欺案件，不服臺灣臺中地方法院99年度易
字第1326號中華民國99年6月7日第一審判決（起訴案號：臺灣臺
中地方法院檢察署98年度偵字第20960號），提起上訴，本院判
決如下：
    主  文
上訴駁回。
    理  由
一、依刑事訴訟法第350條、第361條、第362條、第367條規定，
    不服地方法院之第一審判決而上訴者，須提出上訴書狀，並
    應敘述具體理由，為上訴必備之程式；其所提出之書狀未敘
    述上訴理由，或僅曾以言詞陳述上訴理由者，均應於上訴期
    間屆滿後20日內補提理由書於第一審法院。第一審法院經形
    式審查，認逾期未補提上訴理由者，應定期間先命補正；逾
    期未補正者，為上訴不合法律上之程式，應以裁定駁回。倘
    已提出上訴理由，但所提非屬具體理由者，則由第二審法院
    以上訴不合法律上之程式，判決駁回。而所謂具體理由，必
    係依據卷內既有訴訟資料或提出新事證，指摘或表明第一審
    判決有何採證認事、用法或量刑等足以影響判決本旨之不當
    或違法，而構成應予撤銷之具體事由，始克當之（例如：依
    憑證據法則具體指出所採證據何以不具證據能力，或依憑卷
    證資料，明確指出所為證據證明力之判斷如何違背經驗、論
    理法則）；倘僅泛言原判決認定事實錯誤、違背法令、量刑
    失之過重或輕縱，而未依上揭意旨指出具體事由，或形式上
    雖已指出具體事由，然該事由縱使屬實，亦不足以認為原判
    決有何不當或違法者（例如：對不具有調查必要性之證據，
    法院未依聲請調查亦未說明理由，或援用證據不當，但除去
    該證據仍應為同一事實之認定），皆難謂係具體理由，俾與
    第二審上訴制度旨在請求第二審法院撤銷、變更第一審不當
    或違法之判決，以實現個案救濟之立法目的相契合，並節制
    濫行上訴（最高法院97年度臺上字第892號判決意旨可資參
    照）。又理由是否具體，則屬第二審法院審查之範圍，不在
    命補正之列，亦即上訴書狀已記載理由，並有具體之敘述時
    ，其上訴既屬合法，第二審法院固應就其理由之是否可取，
    為實體之審理及判斷；如認其上訴書狀雖記載理由，但並未
    具體敘述時，則無須再命補正，可逕認其上訴不合法，以判
    決駁回之，此有最高法院97年度臺上字第1281號判決意旨可
    參。
二、本件檢察官及上訴人即被告甲○○（下稱被告）皆不服原判
    決，分別提起上訴。(一)本案檢察官不服原審判決提起上訴，
    其上訴書所載理由略謂：法院對有罪被告科刑，應符罪刑相
    當原則，尤其刑法第57條第1款所列舉「犯罪動機及目的」
    ，應以為科刑輕重之標準。被告身為群亨公司客服部經理，
    明知公司廣告不實，竟利用平面媒體，連續刊登誇大不實廣
    告，致被害人上當，損失甚鉅，對社會風氣亦有不良影響，
    且被告事後未與告訴人和解，犯後態度不佳，原審判決顯然
    過輕，為此提起上訴，請撤銷原判決，另為適當之判決等語
    。(二)被告上訴理由則稱：告訴人已就相關案件和解，且獲鉅
    額補償，原審未審度上開事宜，既無爭議之處，應予上訴人
    無罪機會，爰此請求撤銷原判決，更為無罪之判決等語。
三、經查：上開上訴人等所提之上訴理由，要非屬所謂之具體理
    由【即必須依據卷內既有訴訟資料或提出新事證，具體指摘
    或表明第一審判決有何採證認事、用法或量刑等足以影響判
    決本旨之不當或違法，而構成應予撤銷之具體事由，始克當
    之（例如：依憑證據法則具體指出所採證據何以不具證據能
    力，或依憑卷證資料，明確指出所為證據證明力之判斷如何
    違背經驗、論理法則）】。本件檢察官上訴理由僅泛言：原
    審量刑過輕等語。被告上訴理由則謂其已與告訴人和解，告
    訴人並已得巨額賠償，請對被告更為無罪判決等語。然量刑
    輕重係屬事實審法院得依職權自由裁量之事項，茍已斟酌刑
    法第57條各款所列情狀而未逾法定刑度，即不得遽指為違法
    ，且在同一犯罪事實與情節，如別無其他加重或減輕之原因
    ，下級審量定之刑，亦無過重或失輕之不當情形，則上級審
    法院對下級審法院之職權行使，原則上應予尊重（最高法院
    72年度臺上字第6696號、75年度臺上字第7033號判例及85年
    度臺上字第2446號判決意旨參照）。參酌本案群亨國際美容
    股份有限公司實際負責人黃河南業經本院以94年度上易字第
    1442號判處有期徒刑8月、減為有期徒刑4月，擔任廣告製作
    之互信國際傳播公司負責人賴建平係經臺灣臺中地方法院以
    95年度易字第3247號判處有期徒刑5月、減為有期徒刑2月又
    15日，對告訴人乙○○行詐之店長蘇芳箴（原名蘇愛惠）、
    美容師陳瓊堯、張紜蓉等人，則經臺灣臺中地方法院以95
    年度易字第3247號分別判處有期徒刑4月、3月、拘役50日、
    各減為有期徒刑2月、1月又15日、拘役25日等情，則原審依
    檢察官起訴之犯罪事實及證據，以被告身為客服部經理，且
    於原審審理時為認罪之表示(見原審卷第38頁)，而判處有期
    徒刑3月，減為有期徒刑1月又15日之刑，符合「罰當其罪」
    之原則，本院經核並無輕重失衡之情形。且是否和解、被害
    人是否已得補償金，雖可為量刑參考，惟並非量刑唯一依據
    ，更何況被告所稱之和解實係案外人黃河南與告訴人乙○○
    所為，與被告本人無關。是上訴人等既未依法指摘或表明第
    一審判決有何採證認事、用法或量刑等足以影響判決本旨之
    不當或違法，而構成應予撤銷之具體事由，揆諸上開最高法
    院判決意旨，及依「程序優先於實體」之刑事訴訟法原則，
    本件上訴自不合法定上訴程式，應予駁回，並不經言詞辯論
    為之。
據上論斷，應依刑事訴訟法第367條前段、第372條，判決如主文
。
中    華    民    國    99    年    7     月    29    日
            刑事第五庭  審判長法  官  趙  春  碧
                              法  官  何  秀  燕
                              法  官  林  宜  民
以上正本證明與原本無異。
不得上訴。
                              書記官  吳  雅  菁
中    華    民    國    99    年    7     月    29    日

司法院資訊處製作；財團法人民間司法改革基金會備份。
